臺灣高等法院刑事判決　　　　　　　　　　　　　九十一年度交上訴字第一五四號
　　上　訴　人
　　即　被　告　乙○○　男三十.
　　選任辯護人　蔡富強　律師
右上訴人因過失致死案件，不服臺灣板橋地方法院九十一年度交訴字第四五號，中華
民國九十一年六月十八日第一審判決（起訴案號：臺灣板橋地方法院檢察署九十年度
偵字第一二九五號），提起上訴，本院判決如左：
    主  文
原判決撤銷。
乙○○無罪。
    理  由
一、公訴意旨略以：被告乙○○係台北縣板橋市公所清潔隊司機，係從事於駕駛業務
    之人，於民國八十九年二月二十二日晚上八時三十分許，駕駛車號ＱＦ─二五三
    號垃圾車，沿台北縣土城市○○路，往三峽方向行駛，行至環河路靠近輸電鐵塔
    附近，應注意該路段之速限為時速四十公里，而當時雖天雨，但路面為平坦柏油
    道路，依被告乙○○之智識能力，並無不能注意之情事，詎其竟疏未注意，貿然
    以時速五、六十公里之車速行駛，適有被害人梁哲豪騎乘車號ＧＦＩ─○七六號
    機車自對向駛來，行至該處時，因撞及路面坑洞，人車倒地，並滑行至對向之被
    告乙○○之車道，被告因超速行煞車不及，撞及被害人梁哲豪，被害人梁哲豪因
    之頭、胸部受傷，當場死亡。因認被告涉犯刑法第二百七十六條第二項業務過失
    致人於死罪嫌云云。
二、按犯罪事實應依證據認定之，無證據不得推定其犯罪事實，刑事訴訟法第一百五
    十四條定有明文。又認定不利於被告之事實，須依積極證據，苟積極證據不足為
    不利於被告事實之認定時，即應為有利於被告之認定，更不必有何有利之證據；
    且刑事訴訟法上所謂認定犯罪事實之積極證據，係指適合於被告犯罪事實之認定
    之積極證據而言，雖不以直接證據為限，間接證據亦包括在內，然而無論直接或
    間接證據，其為訴訟上之證明，須於通常一般之人均不致有所懷疑，而得確信其
    為真實之程度者，始得據為有罪之認定，倘其證明尚未達到此一程度，而有合理
    之懷疑存在時，自不能以推測或擬制之方法，以為有罪裁判之基礎，最高法院三
    十年度上字第八一六號、二十九年度上字第三一○五號、四十年度台上字第八六
    號、七十六年度台上字第四九八六號判例可資參照。又刑法上之過失，其過失行
    為與結果間，在客觀上有相當因果關係始得成立。所謂相當因果關係，係指依經
    驗法則，綜合行為當時所存在之一切事實，為客觀之事後審查，認為在一般情形
    下，有此環境，有此行為之同一條件，均可發生同一之結果者，則該條件即為發
    生結果之相當條件，行為與結果即有相當之因果關係。反之若在一般情形下，有
    此同一條件存在，而依客觀之審查，認為不必皆發生此結果者，則該條件與結果
    並不相當，不過為偶然之事實而已，其行為與結果間即無相當因果關係。此最高
    法院七十六年台上字第一九二號判例可資參照。
三、訊之被告乙○○堅決否認有右揭過失致人於死之犯行，辯稱：伊於車禍當時之時
    速有五、六十公里，但並沒有撞到被害人梁哲豪之人與機車，是被害人自己騎機
    車撞到坑洞彈起來滑行至伊車道，撞到伊之車子等語。經查：
  (一)被告乙○○於八十九年二月二十二日雨天之晚上，駕駛車號ＱＦ─二五三號垃圾
    車，以時速五、六十公里之速度，沿台北縣土城市○○路由土城往三峽方向行駛
    ，途經環河路靠近輸電鐵塔附近，適有被害人梁哲豪騎乘車號ＧＦＩ─○七六號
    重型機車沿對向車道駛至該處，因機車前輪撞擊路面坑洞，人車倒地，並滑行至
    對向車道被告乙○○所駕駛之垃圾車左前輪下，被害人梁哲豪倒於地面，該機車
    則遭垃圾車拖行二十一點三公尺，被害人梁哲豪經救護車送至亞東紀念醫院途中
    不治死亡之事實，業為被告迭於警訊、偵查、原審及本院審理中供承不諱，核與
    證人即乘坐於上開垃圾車之鄭金塗、黃建渾於警訊、偵查中證述情節相符（參見
    相驗卷第十至十一頁、第十九至二十頁），並為告訴人即被害人之父母甲○○及
    丙○○所不爭執，且有道路交通事故調查報告表、現場及車損照片九幀附卷（參
    見相驗卷第十三至十七頁）可參，應甚明確，堪予認定。而本件車禍發生後被告
    乙○○即電知一一九救護車，台北縣政府消防局土城分隊救護車於八十九年二月
    二十二日晚上七時十九分許接獲通知，於同日晚上七時二十六分許由現場載送被
    害人梁哲豪至亞東紀念醫院，而被害人梁哲豪於同日晚上七時四十五分許經救護
    車送至亞東紀念醫院以前，即因顱內、胸腹部出血不治死亡之事實，亦有台北縣
    消防局消防隊救護出勤紀錄表、台北縣政府消防局八十九年十一月九日北消護字
    第一二五六五號函、亞東紀念醫院八十九年三月二日出具之診斷證明書影本各一
    紙在卷（參見八十九年度他字第三七○七號偵查卷第十、十三、十四頁）可憑，
    再被害人梁哲豪因顱內及胸腹部出血死亡之情形，亦經台灣板橋地方法院檢察官
    督同檢驗員相驗屬實，製有相驗筆錄、驗斷書、相驗屍體證明書在卷（參見相驗
    卷第十八頁、第二四至三○頁）足憑，應認本件車禍發生之時間應為八十九年二
    月二十二日晚上七時十九分前數分鐘內，而被害人梁哲豪死亡時間應為該發生車
    禍時間至同日晚上七時四十五分之間，當甚明確，是公訴人認定本件車禍時間為
    八十九年二月二十二日晚上八時三十分許，及台灣板橋地方法院檢察官出具之死
    亡證明書上所載被害人梁哲豪死亡時間為八十九年二月二十二日下午八時許，顯
    然有誤，均難採信。
  (二)告訴人即被害人之父母甲○○及丙○○始終以被告乙○○於雨天路面溼滑之情況
    下，仍以時速五、六十公里超越時速四十公里之速限行駛，致被害人梁哲豪於機
    車撞到坑洞彈起倒地時，人車滑至對向車道，遭被告所駕駛之垃圾車輾壓，造成
    被害人頭顱破裂致死，主張被告對於被害人之死亡顯有過失云云。惟查：
  1.依上開卷附台北縣政府土城分局頂埔派出所警員丁○○所填製之道路交通事故調
    查報告表所示，自編號五之血跡處（即被害人梁哲豪倒地頭部位置）至卡於垃圾
    車左前輪與機車踏板間之機車後輪處，距離為二十一點三公尺，並為證人丁○○
    於本院調查中結證無訛（參見本院卷第八○頁），又依被告迭於警訊、偵查及本
    院調查中供稱：伊見到死者彈起來時到伊車道，伊就踩煞車至煞停有一段距離，
    然後才下車查看，發現死者機車壓在垃圾車前輪下等語（參見相驗卷第三頁反面
    、第二○頁反面、本院卷第十六頁），參諸上開法醫出具之驗斷書及被害人梁哲
    豪之屍體照片所示其顏面遭重壓、頭骨碎裂，則血跡處應為被害人梁哲豪倒地時
    遭垃圾車車輪輾壓之頭部位置，自甚明確；而對於駕駛垃圾車之被告而言，反應
    距離係其發覺被害人時至開始反應採取煞車閃避措施之距離，被告既於被害人進
    入其車道時即已踩煞車，則該二十一點三公尺應為被告煞車之距離，堪予認定。
    依交通部交通安全督導會訂立之交導登（六二）字第二三二號函公布之「一般公
    路汽車煞車距離、行車速度對照表」所示，在潮濕一年至三年之瀝青路面，汽車
    如產生二十一點三公尺之煞車距離，其行車速度應相當於時速五十五至六十公里
    ，核與被告乙○○上開所供行車時速相合，應認被告駕駛上開垃圾車於本件車禍
    肇事時之時速應為五十五至六十公里，並已逾越上開道路交事故調查報告表所示
    該肇事路段時速四十公里速限之規定，應堪認定。
  2.被告乙○○於台灣板橋地方法院九十一年度訴字第七七四號侵權行為損害賠償事
    件審理中曾供稱被害人梁哲豪係撞擊上開道路交通事故調查報告表所示編號三之
    坑洞（參見本院卷第一一○至一一一頁），該坑洞距離本件車禍撞擊點即編號五
    之血跡處，應約有稍逾二十一點三公尺左右之距離（可由編號五之血跡處至卡於
    垃圾車左前輪與機車踏板間之機車後輪處距離二十一點三公尺判斷），而被告乙
    ○○又稱：伊見到死者彈起來時，伊就踩煞車等語，顯見被告發現被害人時二車
    相距應有約稍逾二十一點三公尺左右之距離，而非其所辯之五、六公尺或六、七
    公尺，當甚明確。
  3.依交通部六十六年十月二十七日交路（六六）字第一○二七五號函所公布之「汽
    車行車距離及反應距離一覽表」顯示，駕駛人一般平均反應力，為四分之三秒，
    被告以五十五公里至六十公里之時速行駛，每秒行駛十五點二八公尺至十六點六
    七公里，反應距離為十一點四四公尺至十二點四八公尺，則被告發現被害人之時
    應為上開編號五血跡處（即撞擊處）之前約十一點四四公尺至十二點四八公尺處
    ，堪以認定。而依上開道路交通事故調查報告表及現場照片所示，上開肇事路段
    並非正下雨中之泥濘或積水道路，亦非因雨霧致視線不清之情況，又道路修理地
    段非在行車車道中，被告並無須依道路交通安全規則第九十三條第一項第三款之
    規定減速慢行。設若被告當時之車速為速限範圍之時速四十公里，其反應距離應
    為八點三二公尺，雖短於上述時速五十五公里至六十公里之反應距離，且此時被
    害人之機車應先於被告之垃圾車到達前述血跡之撞擊點，然加上前開「一般公路
    汽車煞車距離、行車速度對照表」所示之時速四十公里之煞車距離九點五公尺，
    應為十七點八二公尺，核之前述發現地點至撞擊地點（血跡處）之十一點四四公
    尺至十二點四八公尺距離，仍不免發生撞擊。則被告以時速五十五至六十公里之
    速度超速行駛，及以速限四十公里之時速行駛，在可容許之煞車距離範圍內，均
    不免與被害人之機車在上開撞擊點發生撞擊，揆諸前開說明，實難認被告上開超
    速之行為與被害人之死亡有因果關係。
  4.又依上開道路交通事故調查報告表、現場及車損照片九幀顯示，上開環河路肇事
    地點係雙向各一車道之路段，被告所駕駛之垃圾車佔滿一個車道，被告行車方向
    之車道有路肩，血跡處即被害人倒地位置係被告所行車道路邊邊線與路肩之間，
    被告所駕駛之垃圾車於撞擊後停止於該車道路肩處，而被害人行駛之車道邊雖有
    坑洞，但非在車道中間，該車道尚可通行車輛；另被害人之機車係衝進被告所駕
    駛之前輪後遭拖拉，被害人則倒地後遺留原地，應甚明確。參之被告於原審及本
    院審理中均辯稱：伊有閃避被害人滑行之機車，可是閃避不及等語，顯見被告已
    採行必要之動作極力向右方之路肩閃避，且被害人之機車於對向車道車輪撞擊坑
    洞彈起，被告雖有煞車，但無法知悉被害人可能滑行之方向，又無法侵入對向車
    道可能造成對向車道之人車損傷，詎被害人及其機車竟均滑行至被告行駛車道與
    路肩之中央，並進入被告所駕駛垃圾車之前輪後方，致被告所駕駛重達十四點九
    公噸之垃圾車在極力向右偏向路肩仍無迴避可能之情況下撞擊，實難認被告有何
    過失之可言。是告訴人之上開主張被告顯有過失云云，尚難採信。
  (三)綜上所述，本件被告乙○○雖於上開肇事時、地，以五十五至六十公里之速度超
    速行駛而有違道路交通安全規則之規定，惟該超速之行為與被害人梁哲豪之死亡
    並無相當因果關係，已如上述，且被害人因駕駛前開重型機車不慎撞擊該車道旁
    之坑洞彈起，人車均滑行至對向被告行駛之車道與路肩之中央，並進入被告所駕
    駛垃圾車之前輪後方，實非駕駛重達十四點九公噸垃圾車之被告所能注意及迴避
    ，自難課被告對於被害人之死亡過失致死之責，且本件車禍經送台北區車輛行車
    事故鑑定委員會及台灣省行車覆議鑑定委員會鑑定，均僅認被告乙○○有超速之
    違規事實，但對於本件車禍並無肇事因素，此有該二會北鑑字第八九四一五號及
    府覆議字第八九○九○○號鑑定意見書二份附卷（參見相驗卷第四九頁、第六六
    頁）可憑，告訴人雖仍要求再送其他鑑定機關更為鑑定，惟本院認事證已明，無
    庸再送鑑定。另告訴人聲請傳訊法醫魏南榮證明被害人梁哲豪是否遭垃圾車重輾
    ，惟該法醫已於驗斷書中載明被害人之屍體顏面遭重壓、頭骨碎等裂等情，足認
    確有輾壓之情形，自無庸再為傳訊，附此敘明。
三、原審不察，認被告構成業務過失致死罪，認事用法顯有違誤及不當，被告否認犯
    罪，並以原審判決有誤，提起上訴，為有理由，本院自應將原判決撤銷改為被告
    無罪之諭知。
據上論斷，應依刑事訴訟法第三百六十九條第一項前段、第三百六十四條、第三百零
一條第一項，判決如主文。
本案經檢察官劉家芳到庭執行職務。
中      華      民      國      九十一      年      十二    月  十八    日
                                臺灣高等法院交通法庭
                                    審判長法  官  宋      祺
                                          法  官  陳  坤  地
                                          法  官  雷  雯  華
右正本證明與原本無異。
如不服本判決應於收受送達後十日內向本院提出上訴書狀，其未敘述上訴之理由者並
得於提起上訴後十日內向本院補提理由書（均須按他造當事人之人數附繕本）。
                                          書記官  陳  思  云
中      華      民      國      九十一      年      十二    月  十八    日
